【裁判字號】    99,抗,500
【裁判日期】    990611
【裁判案由】    聲請撤銷緩刑
【裁判全文】
臺灣高等法院臺中分院刑事裁定           99年度抗字第500號
抗  告  人  臺灣苗栗地方法院檢察署檢察官
受  刑  人  甲○○
上列抗告人因聲請撤銷緩刑案件（99年度偵執聲丙字第195號）
，不服臺灣苗栗地方法院中華民國99年5月6日所為裁定（99年度
撤緩字第17號），提起抗告，本院裁定如下：
    主  文
抗告駁回。
    理  由
一、本件抗告意旨略以：受刑人前案係犯駕駛業務過失致死案件
    ，經原法院判處有期徒刑以上之刑，並諭知緩刑宣告，旨在
    給予悔誤自新之機會，並認其應知所警惕，自應於緩刑期間
    內僅守法治，勿觸法網。詎仍未知悔悟，於緩刑期間內再故
    意犯違反森林法之罪。而森林法立法意旨旨在保育森林資源
    ，發揮森林公益及經濟效用，受刑人違反森林法，無異破壞
    國土、破壞環境生態，戕害國人公共財產，是受刑人先後犯
    行皆對社會安全生活造成威脅，對他人生命、財產法益有所
    戕害，侵害法益對社會危害程度，並非如原法院所稱毫無關
    聯或類似性，足見受刑人於前案犯駕駛業務過失致死案件中
    並未得到反省及警惕，未能珍惜前案法院給予之自新機會，
    仍故意再犯違反森林法罪之後案。從而，受刑人確實未能記
    取前案之教訓，已難收緩刑預期效果，當有執行刑罰之必要
    。原裁定以受刑人尚能期待其警惕悔改為由，遽認無撤銷緩
    刑宣告之必要，所持見解已有可議，有不合法目的性之裁量
    失當，爰依刑事訴訟法第403、407條提起抗告等語。
二、按刑法第75條之1第1項第2款規定：「受緩刑之宣告而有下
    列情形之一，足認原宣告之緩刑難收其預期效果，而有執行
    刑罰之必要者，得撤銷其宣告：‧‧‧二、緩刑內因故意犯
    他罪，而在緩刑期內受得易科罰金之有期徒刑、拘役或罰金
    之宣告確定者」。考其立法意旨係以關於緩刑之撤銷，現行
    法第75條第1項固已設有2款應撤銷之原因；至得撤銷緩刑之
    原因，則僅於保安處分章內第93條第3項與撤銷假釋合併加
    以規定，體例上不相連貫，實用上亦欠彈性，爰參酌德國及
    奧地利現行立法例增訂得撤銷緩刑之原因。其中，現行關於
    緩刑前或緩刑期間故意犯他罪，而在緩刑期內受得易科罰金
    之有期徒刑之宣告者，列為應撤銷緩刑之事由，因認過於嚴
    苛，而排除第75條應撤銷緩刑之事由，移列至得撤銷緩刑事
    由，俾使法官依被告再犯情節，而裁量是否撤銷先前緩刑之
    宣告。其次，如有前開事由，但判決宣告拘役、罰金時，可
    見行為人仍未見悔悟，有列為得撤銷緩刑之事由，以資彈性
    適用，爰於第1項第1款、第2款增定之。且本條採用裁量撤
    銷主義，賦予法院撤銷與否之權限，特於第1項規定實質要
    件為「足認原宣告之緩刑難收其預期效果，而有執行刑罰之
    必要」，供作審認之標準。亦即於「得」撤銷緩刑之情形，
    法官應依職權本於合目的性之裁量，妥適審酌被告所犯前後
    數罪間，關於法益侵害之性質、再犯之原因、違反法規範之
    情節是否重大、被告主觀犯意所顯現之惡性及其反社會性等
    情，是否已使前案原為促使惡性輕微之被告或偶發犯、初犯
    改過自新而宣告之緩刑，已難收其預期之效果，而確有執行
    刑罰之必要；此與刑法第75條第1項所定2款要件有一具備，
    即毋庸再行審酌其他情狀，應逕予撤銷緩刑之情形不同。
三、經查：
（一）本件受刑人甲○○（下稱受刑人）因駕駛業務過失致死案
      件，經臺灣彰化地方法院以95年度交訴字第88號判決（偵
      查案號：臺灣彰化地方法院檢察署95年度偵字第4015號）
      判處有期徒刑1年4月，緩刑4年，於民國95年10月30日確
      定在案（下稱前案），惟受刑人於緩刑期內即98年7月11
      日更犯違反森林法案件，經臺灣苗栗地方法院於98年7月
      20日以98年度苗簡字第644號判決判處有期徒刑6月，得易
      科罰金，於98年10月22日判決確定在案（下稱後案），有
      臺灣高等法院被告前案紀錄表附卷可稽，是受刑人確有於
      緩刑期內因故意犯他罪，而在緩刑期內受6月以下有期徒
      刑之宣告確定情形，自堪認定。
（二）又刑法第75條之1第1項之規定，被告之緩刑宣告是否撤銷
      ，固不以緩刑期內受刑之宣告確定之案件須屬同一罪名或
      罪質為限，然為審查被告於緩刑期間所犯之後案是否符合
      「足認原宣告之緩刑難收其預期效果，而有執行刑罰之必
      要」之實質要件，仍須審酌所犯前後數罪間，關於法益侵
      害之性質、再犯之原因、違反法規範之情節是否重大、被
      告主觀犯意所顯現之惡性及其反社會性等情以為斷，倘被
      告所犯後案與前案之侵害法益迥異、再犯之原因並非基於
      被告之惡性、違反法規範之情節亦屬輕微、其主觀犯意所
      顯現之惡性及其反社會性偏低，則原宣告之緩刑並不必然
      因後案之發生而可認難收預期效果，而有執行刑罰之必要
      。亦即並非一旦發生後案，即可認有撤銷緩刑之事由，以
      與本條賦予法院裁量權之立法意旨相符。
（三）查受刑人於前案犯駕駛業務過失致死罪，係侵害他人生命
      法益，後案則犯違反森林法罪，係侵害國有森林資源之社
      會法益，2案件之罪名、罪質、侵害法益類型、社會危害
      程度皆不相同至明，是在受刑人犯上開2案件之犯罪型態
      、原因、罪質、侵害法益、社會危害程度皆不相同之條件
      下，自不足以遽認受刑人有「非予執行刑罰即難收矯正效
      果」之情況，且後案犯罪時間距前案判決確定時間已逾2
      年，受刑人於此期間亦無其他犯罪，實難以受刑人於緩刑
      期間所為之違反森林法犯行，即遽認已達無從期待其能悔
      改警惕，而有一再危害社會疑慮之嚴重程度，業經原審裁
      定於理由中詳予說明。是本院審酌上情，認本件受刑人於
      緩刑期間內所犯違反森林法之犯行，仍不足以據為「非予
      執行刑罰即難收矯正效果，而有執行刑罰必要」以撤銷緩
      刑宣告之因素。是抗告人之抗告意旨尚非可採，本件抗告
      為無理由，應予以駁回。
四、據上論斷，爰依刑事訴訟法第412條，裁定如主文。
中    華    民    國    99    年    6     月    11    日
            刑事第二庭    審判長法  官  李  璋  鵬
                                法  官  胡  森  田
                                法  官  胡  忠  文
以上正本證明與原本無異。
不得再抗告。
                                書記官  廖  家  莉
中    華    民    國    99    年    6     月    11    日

司法院資訊處製作；財團法人民間司法改革基金會備份。
